臺灣桃園地方法院刑事判決
110年度訴字第1226號
公  訴  人  臺灣桃園地方檢察署檢察官
被      告  葉秀財



指定辯護人  本院公設辯護人廖彥傑
上列被告因殺人未遂案件，經檢察官提起公訴（110年度偵緝字
第1656號），本院判決如下：
    主  文
本件公訴不受理。
    理  由
一、公訴意旨略以：被告葉秀財與告訴人曾廷澔因債務糾紛發生
    爭執，詎其竟基於殺人之犯意，於民國110年1月3日上午9時
    許，駕駛車牌號碼000-0000號自小客車前往桃園市○○區○○○
    街00○00號，談判過程發生衝突，隨即持藍波刀1把向告訴人
    揮砍，致告訴人受有左腹撕裂傷併臟器外露、頸部撕裂傷、
    左前臂撕裂傷、左小腿撕裂傷、左手、中指、無名指撕裂傷
    、左手小指開放性骨折，第一型等傷害。嗣被告行兇後，先
    逃逸離去，經告訴人報警處理，始悉上情。因認被告涉犯刑
    法第271條第2項、第1項殺人未遂罪嫌等語。
二、按告訴乃論之罪，告訴人於第一審辯論終結前得撤回其告訴
    ；又告訴經撤回者，法院應諭知不受理之判決，刑事訴訟法
    第238條第1項、第303條第3款分別定有明文。
三、檢察官認本件被告葉秀財涉犯殺人未遂罪嫌，無非以被告於
    警詢及偵查時之供述，證人即告訴人曾廷澔於警詢及偵查時
    之指述、敏盛綜合醫院診斷證明書、病歷、醫生回覆意見表
    、影像光碟片、桃園市政府警察局八德分局八德派出所刑案
    現場相片、監視器翻拍照片等為其論據。
四、訊據被告固坦承確有與告訴人債務糾紛，並於上開時地與告
    訴人談判，然堅決否認有何殺人之犯意，辯稱：當時藍波刀
    是告訴人帶來的，告訴人欠伊錢，金額不到新臺幣(下同)10
    萬元，談判過程中談不攏，告訴人就把藍波刀拿出來對著伊
    ，伊伸手去搶，伊是防衛、抵擋過程中砍到告訴人，伊把刀
    搶過來後，告訴人還有用拳腳攻擊伊，伊只是想要告訴人還
    錢，沒有要他死，伊也不覺得拿著刀揮會讓他受傷致死等語
    。經查：
㈠、告訴人於上開時地，遭被告以藍波刀揮傷，致其受有左腹撕
    裂傷併臟器外露、頸部撕裂傷、左前臂撕裂傷、左小腿撕裂
    傷、左手、中指、無名指撕裂傷、左手小指開放性骨折，第
    一型等傷害等情，業經告訴人於警詢、偵查時陳述在卷（見
    偵卷第17至21、81至82頁），並有告訴人之敏盛綜合醫院診
    斷證明書（見偵卷第49頁）、敏盛綜合醫院110年5月25日函
    暨附件回覆意見表、病歷等資料（見偵卷第111至133 頁）
    、刑案現場照片17張（見偵卷第51至59頁）等在卷可佐，此
    部事實首堪認定。
㈡、按殺人與傷害之區別，應以有無殺意為斷，即行為人於下手
    時有無決意取被害人生命為準，審理事實之法院，應就案內
    一切證據，詳查審認，視其犯罪之動機、殺傷之次數、所殺
    傷部位、傷勢程度、犯後態度等綜合判斷，俾為認定。至於
    被害人受傷處是否致命部位，及傷痕多寡、輕重為何等，亦
    僅得供審判者心證之參考，究不能據為絕對之標準（最高法
    院19年上字第718號判例、85年度台上字第5611號判決、93
    年度台上字第618號判決、90年度台上字第1897號判決意旨
    參照）。準此，行為人於行為當時，主觀上是否有殺人之故
    意，除應斟酌其使用之兇器種類、攻擊之部位、行為時之態
    度、表示外，尚應深入觀察行為人與被害人之關係、衝突之
    起因、行為當時所受之剌激、下手力量之輕重，被害人受傷
    之情形及行為事後之態度等各項因素綜合予以研析。
㈢、查證人即告訴人曾廷澔於偵查中指稱：伊與被告有金錢糾紛
    ，當時一言不合吵起來，被告拿刀向伊揮砍，當下伊也有反
    抗，他應該是要讓伊受傷，受傷位置才會偏離，若被告要至
    伊於死，不會給伊自行就醫的機會，伊從八德騎車去敏盛醫
    院，路途滿遠的，伊在急診室就有說不要提告，伊現在傷勢
    已經完全好了等語(見偵卷第81頁)，並於本院審理時證稱：
    伊有跟被告借錢，金額大概1、2萬還是2、3萬元，伊有先跟
    被告說伊不方便還、請他讓伊緩一緩，當天伊是要去找別的
    朋友，剛好在案發地點遇到被告，就跟被告因為債務吵起來
    了，被告說要過年了、他家裡也要用錢，伊就說伊工作不穩
    定、真的沒錢還，伊也忘記被告砍了幾次，有插到伊肚子，
    是伊閃的時候不小心劃到的，伊也有用手去抓被告、跟他扭
    打，後來伊與被告都有跌倒，被告沒有說要給伊死之類的話
    ，伊朋友說伊這樣要趕快去醫院，被告說要開車載伊去醫院
    ，伊說不用，伊自己騎機車去就好，後來伊就自己騎機車去
    敏盛醫院，伊騎很快，差不多15分鐘左右就到醫院了，伊出
    院後被告有打電話跟伊道歉、說他當時情緒太激動等語(見
    本院卷第168至180頁)，足見本案起因係為告訴人積欠被告
    金錢，且金額頂多約3萬元，案發當天並非被告與告訴人相
    約談判，而係雙方偶遇，因告訴人積欠債務，被告因而心生
    不滿，發生衝突係為表達不滿、要求告訴人償還債務；另參
    告訴人於警詢時陳稱：警方扣案的西瓜刀是伊所有，伊放在
    機車置物箱內的，不是本案被告所用的刀等語(見偵卷第20
    至21頁)，並有桃園市政府警察局八德分局扣押筆錄、扣押
    物品目錄表可佐(見偵卷第43至45頁)，由此可知，本案告訴
    人所積欠債務金額非鉅，扣案西瓜刀並非本案兇器，依卷內
    事證，難認被告前往案發地點時，有攜帶任何物品，遑論可
    致人於死之武器，衡諸常理，若被告事前已具備殺人之犯意
    ，而欲殺害告訴人，理應會攜帶具有殺傷力之武器，諸如刀
    械、槍械等前往，由此應可認，被告事前確無殺害告訴人之
    犯意。況且，依告訴人上開所述，案發當下，告訴人亦與被
    告發生扭打，見告訴人受有上開傷勢後，被告主動詢問是否
    開車載告訴人就醫，而經告訴人拒絕後，由告訴人自行騎乘
    機車至敏盛醫院就診，若被告於案發時有殺人之犯意，見告
    訴人受傷後，更應續行攻擊告訴人，何需給與告訴人就醫之
    機會，甚至主動表達願意載送告訴人就醫，此益徵被告確無
    殺人之主觀犯意。
㈣、又告訴人所受上開傷勢，多數集中於其左腹部、左手，非屬
    致命部位，雖頸部亦受有傷勢，然僅為撕裂傷，深度非深，
    堪認告訴人所受之傷勢尚非嚴重達足以致命之程度。上開傷
    勢，又係因告訴人與被告扭打過程中遭劃傷，且參告訴人上
    開證述，被告於案發時並無任何欲致告訴人於死地之言詞，
    後續亦無任何砍殺行為。準此，本案從被告案發時之下手行
    兇動機係因偶遇告訴人、因告訴人積欠之3萬元債務談判衝
    突而起、行兇方式為持刀揮舞、傷害告訴人身體部位及其受
    傷程度等情節，加以綜合觀察判斷，應認被告對於告訴人所
    為前揭犯行時，其主觀上僅係基於普通傷害之犯意，尚難認
    被告有殺害告訴人之犯意，故被告辯稱其並無殺人犯意之情
    ，應可採信。公訴意旨認被告係涉犯刑法第271條第2項、第
    1項之殺人未遂罪嫌，容有誤會。
五、是被告本案所為，當屬刑法第277條第1項之傷害罪，依刑法
    第287條前段規定，須告訴乃論，因告訴人於偵查中，已當
    庭表示撤回對被告之告訴（見偵卷第81頁），另於審理中亦
    提出刑事告訴狀在卷，是依法應為被告不受理判決之諭知。
    至刑事判決得就起訴之犯罪事實變更檢察官起訴所引應適用
    之法條者，以科刑或免刑判決為限，而本案應為不受理判決
    ，業如前述，自無變更起訴法條之問題（最高法院71年度台
    上字第6600號判決意旨參照），附此敘明。
據上論斷，應依刑事訴訟法第303條第3款，判決如主文。
本案經檢察孫瑋彤提起公訴，檢察官黃翎樵到庭執行職務。
中　　華　　民　　國　　111 　年　　8 　　月　　12　　日
                  刑事第十六庭  審判長法  官  游紅桃
　　　　　　
　　　　　　                          法  官  呂宜臻
　　　　　　
　　　　　　                          法  官  鄧瑋琪
以上正本證明與原本無異。
如不服本判決應於收受判決後20日內向本院提出上訴書狀，並應
敘述具體理由。其未敘述上訴理由者，應於上訴期間屆滿後20日
內向本院補提理由書(均須按他造當事人之人數附繕本)「切勿逕
送上級法院」。 
 　　　　　　　　　　　　　　　       書記官　陳崇容　　
中　　華　　民　　國　　111 　年　　8 　　月　　12　　日